【裁判字號】    98,訴,2505
【裁判日期】    990629
【裁判案由】    給付貨款
【裁判全文】
臺灣板橋地方法院民事判決              98年度訴字第2505號
原      告  利宇國際有限公司
法定代理人  甲○○
訴訟代理人  郭芳宜律師
被      告  贏丰國際事業有限公司
法定代理人  江衍澂
訴訟代理人  朱麗真律師
上列當事人間請求給付貨款事件，經本院於民國99年6月1日言詞
辯論終結，判決如下：
    主  文
被告應給付原告新臺幣壹佰玖拾伍萬捌仟參佰伍拾陸元，並自民
國98年9月1日起至清償日止，按年利率5%計算之利息。
被告應於原告交付mini easy16"折疊腳踏車貳拾壹台之同時，給
付原告新臺幣參萬柒仟參佰捌拾元。
原告其餘之訴駁回。
訴訟費用由被告負擔95%，餘由原告負擔。
本判決第一項於原告以新臺幣陸拾伍萬元供擔保後，得假執行；
但被告如以新臺幣壹佰玖拾伍萬捌仟參佰伍拾陸元為原告預供擔
保，得免為假執行。
原告其餘假執行之聲請駁回。
    事實及理由
甲、程序部分：
一、按「訴狀送達後，原告不得將原訴變更或追加他訴。但有下
    列各款情形之一者，不在此限：...二、請求之基礎事實同
    一者。...七、不甚礙被告之防禦及訴訟之終結者。」民事
    訴訟法第255條第1項第2款、第7款定有明文。本件原告原起
    訴之聲明為：被告應給付原告新臺幣（下同）206萬4016元
    及遲延利息，迨於民國99年4月30日以民事準備書(二)狀變
    更聲明為：(一)被告應給付原告202萬6636元及利息。(二)
    被告應先付給3萬7380元之同時原告交付mini easy16"折疊
    腳踏車21台予被告(見本院卷第72頁)。核原告此部分請求之
    基礎事實同一，且不甚礙被告之防禦及訴訟之終結，合於民
    事訴訟法第255條第1項第2款、第7款之規定，應無不許。
二、原告於99年4月9日民事準備書狀，自認被告所主張之運費應
    由原告負擔之事實(見本院卷第57頁)，惟嗣後於99年4月30
    日民事準備書(二)狀，原告翻異其詞，撤銷上開自認，主張
    因自認與事實不符，兩造間交易條件需最低購買量為2160台
    ，才由原告負擔運送，本件交易未達該數量，故撤銷該部分
    之自認云云(見本院卷第75頁)；被告則不同意原告先前已為
    自認之撤銷(見本院卷第85頁)。按自認之撤銷，除別有規定
    外，以自認人能證明與事實不符，且係出於錯誤而為自認者
    ，始得為之，民事訴訟法第279條第3項定有明文。故自認人
    撤銷其自認者，除應向法院為撤銷自認之表示外，尚須舉證
    證明其自認有與事實不符，且其自認係出於錯誤之事實（參
    照最高法院72年度台上字第3211號裁判要旨）。經查，本件
    原告未敘明其先前之自認究竟出於如何之錯誤事實；另依據
    原告於99年4月9日為自認前，被告早已於99年3月9日答辯狀
    提出訂購單(見本院卷第50頁)，主張依該訂購單所載運費由
    原告負擔，本院審酌該交易文件上有交易數量2160輛之記載
    ，從而原告於自認前，並無何證據顯示原告有誤認交易數量
    條件，而為自認之情形。是參酌上說明，原告不得撤銷由其
    負擔運費之事實。
乙、實體部分：
一、原告主張：
    (一)被告向原告訂購腳踏車，原告先後於98年8月3日交付被
        告款式名稱TEK-10120折疊腳踏車352台(訂單編號
        L00-00-0000-0)，貨款金額110萬2816元；98年8月14日
        交付被告款式名稱mini easy16"折疊腳踏車540台(訂單
        編號L00-00-0000)，貨款金額96萬1200元，二批貨款共
        計206萬4016元。該二批腳踏車業經被告受領，原告已
        開立統一發票，被告並簽發營業人銷貨退回進貨退出或
        折讓證明單交予原告，然經原告多次催討，並於98年8
        月20日以台北三張犁郵局第01513號存證信函催告定期2
        日付款，被告於同年月21日已收受該催告，然迄今仍未
        給付貨款。
    (二)關於被告就系爭TEK-10120腳踏車之瑕疵抗辯，陳述如
        下：
         1、否認貨品有瑕疵，蓋除交貨前提供樣品給被告確認
            符合契約之品質外，於產品完成後並請被告派員到
            原告處驗貨通過，才將系爭腳踏車依被告指示交貨
            地點交付予被告，並由被告受領檢查無誤，有被告
            簽發營業銷貨折讓證明單可資佐證。
         2、折疊盒部分，純屬調整問題，稍微調整後即可折疊
            。又座管長度，係經被告認可後，才予製造生產，
            原無瑕疵可言，且原告已及時於98年8月11日將貨運
            回，並依被告要求修改長度，修改後已於同年8月1
            3日至14日將352台全數再交貨完畢，此有原證7之
            電子郵件可證。被告對於摺疊盒之調整及座管更換
            後之長度，未再表示意見，且已在市場銷售，證明
            TEK-10120型貨品，已無瑕疵。
         3、被告98年8月14日全數再度受領後，於同年9月4日下
            午寄發被證2之電子郵件，表示有一台TEK-10120型
            發現內胎有多小鐵屑情形，原告收信後立刻回覆請
            將問題零件送回新莊維修部，經檢驗判定後再作修
            補工作；嗣被告又將該台瑕疵車之零件照片傳真原
            告，經原告判讀係遭破壞的洞。惟最後被告並未將
            該台有問題零件之10120型腳踏車送回原告，已無
            法證明被告所主張該台腳踏車輪圈內胎有鐵屑之瑕
            疵為真正。至於附贈原漆顏色部分，僅須使用前搖
            晃均勻即可，當非瑕疵。而輪圈有大大小小孔部分
            ，是正常現象，蓋TEK-10120型腳踏車是雙層鋁金
            輪圈，沖孔作業標準是由內往外沖，內孔大外孔小
            ，外孔是為了擋住鋼絲銅頭，內孔大是為了便於銅
            頭鎖緊起子進入。末者被告於往來電子郵件中提及
            有瑕疵者僅有一台。
         4、綜上，依被告主張足證瑕疵已經補正，從而被告既
            已受領TEK-10120型352台，自應依約給付貨款。
    (三)關於mini easy16"折疊腳踏車部分，對於被告主張扣除
        價款部分之陳述：
        關於運費部分，被告主張運費每台120元，並未舉證證
        明。又被告將其受領中之21台送回原告修繕，均已修好
        ，因被告迄未給付分文貨款，原告依民法第265條主張
        不安抗辯。如被告履行本筆貨款，原告願將該21台交付
        予被告，但原告不同意被告扣除該21台貨款3萬7380 元
        。
    (四)其雖同意負擔拆櫃費用6000元，惟因被告於98年10月8
        日曾另向原告購買TEK201型及301型腳踏車各1台（訂單
        號碼：LYT-09-0861），貨款（含稅）計1萬2520元，被
        告迄未給付，原告於6000元之範圍內主張相抵，故被告
        不得主張扣除拆櫃費用6000元，爰依買賣契約請求被告
        給付貨款等語。
    (五)聲明：(1)被告應給付原告202萬6636元，並自民國98年
        9月1日起至清償日止按年利率5%計付之利息。(2)被告
        應先付給3萬7380元之同時原告交付mini easy16"折疊
        腳踏車21台予被告。(3)第1項聲明請准供擔保宣告假執
        行。
二、被告則以：
    (一)TEK-10120折疊腳踏車具有重大瑕疵，主張減少價金及
        不完全給付之瑕疵給付損害賠償：
        1、被告於收受TEK-10120折疊腳踏車後，立即於98年8
           月5日以電子郵件告知原告：經抽樣1台，有折疊卡
           榫無法推入、坐管只能下降14公分之瑕疵，並附上
           圖片，8月6日再經抽樣3台，情況仍同。
        2、被告更於98年9月4日以電子郵件告知被告：消費者
           反應TEK-10120腳踏車品質有問題，一為贈送之原廠
           原漆顏色有誤；二為內胎裡有很多小鐵屑，造成內
           胎破胎；三為輪框被鑽的亂七八糟，很多大小不齊
           的孔，洞是由內往外鑽，因洞口毛鐵向外，造成刺
           破內胎等，要求原告處理，原告除說明原漆為鐵藍
           色，搖勻再作點漆外，並辯稱這些孔屬正常產品，
           更換輪圈即可，唯需等至原告貨款如何支付後方進
           行更換云云，致使被告無從對消費者交代，並嚴重
           影響此款腳踏車之銷路。
        3、此批貨物總數352台，衡情被告收受貨物時並無空間
           或時間一一驗收，僅能抽驗，原告竟以此認定瑕疵
           僅存於抽樣1台，不符事理之平。
        4、復查，被告於98年8月6日前業就TEK該批貨物抽驗2次
           ，然2次抽驗均有瑕疵，被告嗣後雖因其與奇摩網站
           簽約，檔期在而同意收受經原告修繕之貨物，而未再
           行抽驗，然當時被告曾向原告之乙○○特助明確表明
           ：若有瑕疵應該要減少價金，原告之陳特助亦表示同
           意，顯見原告主張被告應全數支付貨款云云，顯無理
           由。
        5、被告所交付之TEK-10120折疊腳踏車確實具有重大瑕
           疵，蓋折疊腳踏車之特徵即在於可供折疊，然折疊卡
           榫無法推入將導致此款腳踏車除有安全之虞，更因無
           法折疊而喪失其於市場之競爭性，再有輪圈鑽洞而有
           刺破內胎之瑕疵，爰依前開規定主張減少價金及不完
           全給付之瑕疵給付損害賠償。依被告提出之不良鑑定
           書，前開不良之腳踏車每輛價值減損500元。
   (二)mini easy16"折疊腳踏車部分：
        1、依訂購單所載，售價係含運費，原告前亦已自認，
           則運費應由原告支付，然事實上卻係由被告支付，
           應予扣除。而原告之自認亦未與事實不符，蓋訂購
           單之備註欄明確載明：「A：此報價含配送運費」等
           語，並無交易最低條件購買量為2160台，否則即不
           負擔運費之字樣。至於被告承辦人黃小姐於98年8月
           14日之電子郵件所載被告負擔者為自貨櫃碼頭運送
           至協原倉庫之費用，並非同意被告負擔倉庫至消費
           者之運費。
        2、依鈺將興業有限公司（即協原）所出具之資料可證：
           被告為mini腳踏車出貨而支出每台120元之運費。故
           540台總計共6萬4800元（120*540=64800）之運費應
           予扣除。原告主張被告無法證明運費云云，顯係出
           於誤認。
        3、被告交付原告修繕共計21台mini easy16"折疊腳踏
           車，經原告扣留未返還，被告主張同時履行抗辯權
           ，故該部分價額應予扣除，以每台單價1780元計算
           ，原告21台未返還，則總計共3萬7380元（1780*21=
           37380），應予扣除。至於原告主張不安抗辯，唯其
           並未舉證證明被告有財產顯行減少或難為對待給付
           之情形，其主張自不足採。
   (三)拆櫃費應予回除：
       1、被告於收受前二筆交易發票時，方發現原告未將應由
          其負擔之拆櫃費TEK-10120、mini easy16"各3000元
          扣除，故被告方開立營業人銷貨退回進貨退回或折讓
          證明單，非如原告所述係因受領檢查無誤方開立，此
          部分應予扣除。
       2、原告主張抵銷部分：
          原告主張被告曾向其購買TEK201、301型腳踏車各一
          台，並不實在。原告交付該型腳踏車各一台係採購前
          為確認所提供之樣車，並非買賣。原告自行開立發票
          ，不足證明兩造間成立買賣契約，故其主張顯無理由
          等語置辯。
    (五)答辯聲明：(1)原告之訴及假執行之聲請均駁回。(2)如
        受不利益判決，願供擔保請准宣告免為假執行。
三、原告起訴主張先後於98年8月3日、同年月14日交付TEK-1012
    0折疊腳踏車352台、mini easy16"折疊腳踏車540台予被告，
    貨款共計206萬4016元，該二批腳踏車業經被告受領，惟被
    告尚未給付貨款，被告受領mini easy16"折疊腳踏車後，曾
    交還21台瑕疵品予原告更換等情，為被告所不爭執，並有統
    一發票、營業人銷貨退回進貨退出或折讓證明單、台北三張
    犁第01513號存證信函、掛號郵件收件回執、電子郵件、訂
    購單在卷可稽，堪信其為真實。惟原告主張本件買賣標的物
    瑕疵已修補、折疊腳踏車運費非120元及被告尚積欠TEK201
    、301型腳踏車買賣價金等情，則為被告所爭執，並以上開
    情詞置辯，是本件兩造爭執點厥為：
    (一)原告所交付之TEK-10120折疊腳踏車352台是否有瑕疵？
        該等瑕疵是否已更換排除？被告可否請求減少價金？
    (二)原告就mini easy16"折疊腳踏車21台，主張不安抗辯有
        無理由？被告主張同時履行抗辯有無理由？
    (三)mini easy16"折疊腳踏車之運費金額為若干？兩造間是
        否就TEK201、301型腳踏車另成立買賣契約？
四、原告所交付之TEK-10120折疊腳踏車352台是否有瑕疵，該等
    瑕疵是否已更換排除，被告可否請求減少價金：
    (一)被告主張於98年8月3日收受TEK-10120折疊腳踏車352台
        後，二次抽查發現有「折疊卡榫無法推入、坐管只能下
        降14公分之瑕疵」，並隨即告知原告。被告嗣後因與奇
        摩網站簽約，銷售檔期在即而同意收受經原告修繕之貨
        物，未再抽驗，惟當時曾向原告之乙○○特助明確表明
        若有瑕疵應該要減少價金等情。就此，原告則主張折疊
        盒部分，純屬調整問題，稍微調整後即可折疊；座管部
        分，已於98年8月11日將貨全數運回，並依被告要求修
        改長度，修改後已於同年8月13日至14日將352台全數再
        交貨完畢等語。經查，證人乙○○於99年6月1日本院審
        理時結證稱：TEK101只有一批貨，第1次交貨時，被告
        有反應零件無法組裝，於是分2、3批由原告公司以2、3
        天作更換，之後有再反應輪胎容易爆胎等語。次查，本
        件被告所為瑕疵抗辯，固據提出兩造間之電子郵件為憑
        （見本院卷第38頁），然該郵件係於98年8月5日寄發予
        原告，此與兩造不爭執之同年月11日由原告收回瑕疵車
        之情相符，然被告既不爭執原告復於同年月13日交付修
        補之車輛，且在此之後被告未有何事證，足以證明於原
        告更換零件後，再就同一問題為反應，顯然原告所述修
        改後已於同年8月13日至14日將352台全數再交貨完畢等
        情為真實。至於被告雖另提出其公司技師戴岐辰之不良
        鑑定書為證，主張仍有車身摺疊盒及座管瑕疵之NG車30
        台云云(參本院卷89頁)，惟該鑑定書係被告公司之技師
        所作成，其文書實質真正性已為原告否認，該鑑定書形
        同被告之陳述，無足採信。再參以若該批腳踏車於原告
        收回更換再交付後仍有同一瑕疵，何以被告未再向原告
        反應、通知之情，顯見原告主張該批腳踏車之折疊卡榫
        及坐管長度問題，已由其更換完畢，且更換完畢後再次
        所交之貨，已無此瑕疵之情，應屬可採信。
    (二)依民法第364條第1項之規定，買賣之物，僅指定種類者
        ，如其物有瑕疵，買受人得不解除契約或請求減少價金
        ，而即時請求另行交付無瑕疵之物。則本件原告於第1
        次交付時，因被告反應有摺疊盒及座管長度之瑕疵，原
        告已即時取回更換零件後再度交付。被告復又未證明與
        原告有減少價金之合意，則原告既另行交付無瑕疵之物
        ，被告自不得請求減少價金。
    (三)被告復主張原告8月13日至14日第二次交貨後，其於98
        年9月4日以電子郵件告知原告另有消費者反應贈送之原
        廠原漆顏色有誤，內胎裡有很多小鐵屑，輪框被鑽的亂
        七八糟，很多大小不齊的孔之瑕疵現象。原告則主張已
        立即回覆表示確係原漆顏色，僅須使用前搖晃均勻即可
        ，而TEK-10120的輪圈有大大小小孔部分，是正常現象
        ，並表示依所傳真之照片係遭破壞，惟亦請被告送修，
        否認此部分被告所述現象有何瑕疵。經查，就此部分之
        瑕疵，被告於瑕疵發現當下並未送回原告確認修繕，且
        訴訟中亦僅提出電子郵件主張，然為原告否認，主張係
        遭人破壞，非原有瑕疵，並主張即便真為瑕疵亦僅有個
        案性等語。被告復未提出其他證據證明所傳真之照片，
        於交付時即具該等瑕疵，亦未證明該批腳踏車確有內胎
        有鐵屑之瑕疵，此部分難認被告已盡舉證義務，從而其
        另抗辯2次交貨存有瑕疵之情，不足採信。
    (四)綜上，原告第一次交付之TEK-10120折疊腳踏車352台雖
        有摺疊盒及座管之瑕疵，然業經原告更換，經更換後之
        腳踏車已無瑕疵，故被告不得再請求減少價金。
五、原告就mini easy16"折疊腳踏車21台，主張不安抗辯有無理
    由，被告主張同時履行抗辯有無理由：
    (一)原告主張就被告送修之mini easy16"折疊腳踏車21台，
        於被告付款前行使不安抗辯權。經查，依兩造間報價單
        及訂購單之說明B所載「利宇接受貨物到物流倉庫後現
        金匯款」「按交貨日分批付款」(見本院卷第80、50、
        51 頁)，則原告有先給付給付之義務，應可認定。惟原
        告就被告於訂約後有何財產顯著減少致有難為對待給付
        之情形，未能舉證明之，則原告主張不安抗辯即屬無理
        由。
    (二)又被告主張原告前雖已交付mini easy16"折疊腳踏車21
        台，惟因有瑕疵又已送回原告更換，然原告至今尚未再
        交貨等情，為原告所不爭執。經查，原告前次所交付之
        腳踏車，既因有瑕疵經被告請求另行交付無瑕疵之物，
        原告亦已取回有瑕疵之腳踏車，則原告負應再提出給付
        之義務，且依兩造間報價單及訂購單之約定，原告有先
        為給付之義務，已如前述，則被告主張就此21台腳踏車
        於原告未為對待給付前，拒絕自己應為之3萬7380元價
        金給付，即有理由。
六、mini easy16"折疊腳踏車之運費金額為若干，兩造間是否就
    TEK201、301型腳踏車另成立買賣契約：
    (一)原告雖爭執運費之數額，然依被告所提鈺將興業有限公
        司出具之出貨明細，由協原倉庫安排出貨之運費係每件
        120元，此應足證明被告所述運費每件120元為真實。又
        本件已交貨量為519台(540-21=519)，應由原告負擔之
        配送費用為6萬2280元(120*519=62280)，此部分被告抗
        辯應予扣抵，合法有據。至於尚未交貨之21台腳踏車配
        送費用，被告既尚未支出配送費用，其主張亦應扣抵云
        云，即無理由。
    (二)被告主張原告應負擔拆櫃費TEK-10120、mini easy16"
        各3000元，而被告已先為給付之情，兩造並不爭執。惟
        原告另舉被告尚欠其TEK201、301型腳踏車各一台之買
        賣價金，故於6000元之範圍內主張相抵云云。被告則否
        認與原告間另有TEK201、301型腳踏車各一台之買賣契
        約，主張該二車為採購前為確認所提供之樣車，其無須
        給付買賣價金。經查，原告雖提出TEK201、301型腳踏
        車各一台之統一發票，惟該統一發票為原告所製作，不
        足以證明兩造間有成立買賣契約之合意，且參兩造間98
        年8月13日往來之電子郵件，亦曾提及產品規劃及樣車
        等語(參本院卷第78頁)。故原告就其主張與被告間有TE
        K201、301型腳踏車各一台買賣之積極有利事實，並未
        舉證以實其說，從而其主張得予應負擔之拆櫃費相抵，
        自無可採。
    (二)被告主張應扣除原告應負擔之拆櫃費6000元，尚屬可採
        。
七、綜上所述，原告基於買賣契約之法律關係，就其主張之貨款
    206萬4016元，其中3萬7380元部分，被告應於原告提出mini
    easy16"摺疊式腳踏車21台之同時給付之；另被告抗辯原告
    應負擔mini easy16"之配送費用6萬2280元及拆櫃費6000元
    ，應予扣除，應屬可採。依此計算，原告得不附條件請求之
    金額為195萬8356元(0000000-00000-00000-0000=0000000)
    ，及提出mini easy16"摺疊式腳踏車21台後請求被告給付3
    萬7380元；上開195萬8356元本金部分，依據原告寄發被告
    之催告付款存證信函（見本院卷第29頁），應認原告主張自
    98年9月1日起算遲延利息，亦為有理由，均應予准許；原告
    逾此部分之請求則無理由，應予駁回。兩造均陳明願供擔保
    ，聲請宣告准、免假執行，原告勝訴部分均合於法律之規定
    ，爰分別酌定相當之擔保金額宣告之；至原告敗訴部分，其
    假執行之聲請失所附麗，應予駁回。本件為判決基礎之事證
    已臻明確，本院經逐一斟酌兩造所提其餘攻擊、防禦方法，
    均與前開論斷結果無礙，爰不再一一論述，併此敘明。
丙、據上論結，原告之訴一部有理由，一部無理由，依民事訴訟
    法第79條、第390條第2項、第392條第2項，判決如主文。
中    華    民    國    99    年    6     月    29    日
                  民事第二庭    法  官  陳財旺
以上正本係照原本作成
如對本判決上訴，須於判決送達後20日內向本院提出上訴狀
中    華    民    國    99    年    6     月    29    日
                                書記官  林珊慧

司法院資訊處製作；財團法人民間司法改革基金會備份。
